臺灣高等法院刑事裁定
110年度抗字第126號
抗  告  人
即  受刑人  陳韋佑


                    （另案於法務部矯正署岩灣技能訓練所執行中）
上列抗告人因聲明異議案件，不服臺灣士林地方法院109年度聲
字第1530號，中華民國109年12月21日裁定，提起抗告，本院裁
定如下：
    主  文
原裁定撤銷。
聲明異議及聲請均駁回。
    理  由
一、原裁定意旨略以：
　㈠抗告人即受刑人陳韋佑前以另案交通裁罰之行政訴訟需求，
    具狀向臺灣士林地方法院檢察署申請閱覽原審法院107年度
    審簡字第533號案件（下稱本案）卷證資料，為該署檢察官
    不予准許其聲請，然此與檢察官就原確定判決刑罰執行之指
    揮無涉，自不得據以聲明異議。抗告人復未指出檢察官就本
    案確定判決刑罰之執行，有何指揮執行違法或執行方式不當
    ，則抗告人聲明異議，自非合法，應予駁回。
　㈡本案於判決確定後，經臺灣士林地方法院檢察署檢察官於民
    國108年5月7日就其刑之執行依刑法第51條第9款但書規定簽
    結在案，則該案訴訟關係早已消滅，抗告人已不具訴訟上「
    被告」之法律地位，要與保障審判中被告訴訟防禦權為目的
    之刑事訴訟法第33條第2項規定要件不符，且依聲請狀所載
    聲請閱卷之理由，亦非以聲請再審或非常上訴為理由，請求
    預納費用付與卷內筆錄影本之情狀，尚不得類推適用刑事訴
    訟法第33條第2項規定，准予調閱影印本案相關卷宗，是抗
    告人聲請閱覽案卷，亦難認有理。
二、抗告意旨略以：本案員警係設站攔檢，惟當時抗告人並未違
    規，員警在無搜索票之情形下，自行拆卸抗告人車內飾板，
    縱因此查獲毒品，其合法性亦有疑義。且抗告人已自承持有
    毒品，員警於採集尿液時未告知用途，卻於事後開立毒駕罰
    單，足見員警知法犯法、訛騙抗告人，故請求交付閱覽卷宗
    ，俾利提起行政訴訟云云（至抗告人就本院108年度聲再字
    第357號裁定請求再審部分，則由本院另行分案處理）。
三、經查：本件抗告人因持有第二級毒品案件，前經原審法院以
    107年度審簡字第533號判決判處拘役40日，如易科罰金，以
    新臺幣1,000元折算1日，於108年1月29日確定，並由臺灣士
    林地方檢察署檢察官以108年度執字第1046號指揮執行，此
    有上開判決書查詢列印及本院被告前案紀錄表在卷可稽。
四、聲明異議部分：
　㈠按申請閱覽、抄錄或複製檔案，應以書面敘明理由為之，各
    機關非有法律依據不得拒絕；各機關對於第17條申請案件之
    准駁，應自受理之日起30日內，以書面通知申請人。其駁回
    申請者，並應敘明理由，檔案法第17、19條分別定有明文。
    被告在不起訴處分確定後，向檢察機關申請閱覽、抄錄該刑
    事案件卷宗，而遭否准，致生公法上爭議時，如其申請案中
    無「訴追犯罪」或「要求更正偵查筆錄或不起訴處分書所記
    載理由」之目的存在，或逕引用政府資訊公開法或檔案法等
    行政法規作為其申請之依據者，因為現行法律對其爭議救濟
    程序無特別規定，依行政訴訟法第2條規定，此公法上爭議
    應依循一般行政爭訟程序解決，且高等行政法院對之有審判
    權限（最高行政法院105年5月份第2次、6月份第1次庭長法
    官聯席會議意旨參照）。是判決確定後之被告，倘非以刑事
    訴訟程序之目的，或依檔案法或政府資訊公開法之相關規定
    ，向檔案管理機關或政府資訊持有機關之檢察機關申請閱卷
    ，而經該管檢察機關否准，應循行政爭訟途徑尋求救濟。
　㈡查抗告人主張因本案而另受交通裁罰，以其提起行政訴訟之
    舉證需求為由，於109年11月9日具狀向臺灣士林地方檢察署
    申請自費影印預納費用，請求付與本案卷內卷證筆錄資料影
    本，嗣經檢察官以「依檢察機關律師閱卷要點規定，應委任
    律師聲請，台端所請礙難准許」等語，而否准抗告人之申請
    ，有該聲請狀、臺灣士林地方檢察署109年11月16日士檢家
    執子109執聲他1381字第050404號函在卷可憑。足徵抗告人
    係非以刑事訴訟程序（如聲請再審或非常上訴）為目的，向
    臺灣士林地方檢察署申請閱卷，且就檢察官否准其閱卷之申
    請不服，揆諸前開說明，抗告人本應循行政爭訟途徑尋求救
    濟，方為適法。乃抗告人逕向原審法院聲明異議，即有不當
    。原審未以無審判權駁回其聲明，於法未合。抗告意旨雖未
    指摘及此，惟原裁定既有前揭違誤之處，仍應由本院將原裁
    定撤銷，並自為裁定駁回抗告人異議之聲明。
五、聲請付與卷宗及證物之影本部分：
　㈠按被告於審判中得預納費用請求付與卷宗及證物之影本。但
    卷宗及證物之內容與被告被訴事實無關或足以妨害另案之偵
    查，或涉及當事人或第三人之隱私或業務秘密者，法院得限
    制之；被告於審判中經法院許可者，得在確保卷宗及證物安
    全之前提下檢閱之。但有前項但書情形，或非屬其有效行使
    防禦權之必要者，法院得限制之。刑事訴訟法第33條第2、3
    項定有明文。此一規定依同法第429條之1第3項於聲請再審
    之情形準用之。參酌司法院釋字第762號解釋意旨，被告之
    卷證資訊獲知權，屬其受憲法訴訟權保障之範疇，判決確定
    後之被告，如有聲請再審或非常上訴等訴訟上之需求，其卷
    證資訊獲知權應等同於審判中之被告。故判決確定後，於被
    告聲請再審或非常上訴等情形，而聲請預納費用請求付與卷
    宗及證物之影本時，法院始得准許。
　㈡查抗告人於109年11月23日再以另案行政訴訟需求為由，具狀
    向原審法院聲請自費影印預納費用，請求付與本案卷內卷證
    筆錄資料影本（原審卷第7至9頁），惟抗告人之目的既與聲
    請再審或非常上訴無涉，核與上開規定不符。況本案全部卷
    證資料，已送交檢察官執行，原審法院並非檔案管理機關或
    政府資訊持有機關，自無從受理抗告人之聲請。從而，抗告
    人之聲請，難認為有理由，應予駁回。
據上論斷，應依刑事訴訟法第413條，裁定如主文。
中　　華　　民　　國　　110 　年　　1 　　月　　29　　日
                  刑事第二十五庭審判長法　官  邱滋杉
                                      法　官  黃翰義
                                      法　官  陳彥年
以上正本證明與原本無異。
不得再抗告。
                                      書記官  彭秀玉
中　　華　　民　　國　　110 　年　　1 　　月　　29　　日